【裁判字號】    99,上易,511
【裁判日期】    991027
【裁判案由】    恐嚇取財等
【裁判全文】
臺灣高等法院臺南分院刑事判決         99年度上易字第511號
上  訴  人
即  被  告  丙○○
上列上訴人因恐嚇取財等案件，不服臺灣臺南地方法院99年度易
字第326號中華民國99年7月2日第一審判決（起訴案號：臺灣臺
南地方法院檢察署98年度營偵字第1872號），提起上訴，本院判
決如下：
    主  文
上訴駁回。
    事  實
一、丙○○前因施用毒品案件，經臺灣臺南地方法院以96年度訴
    字第58號判處有期徒刑9月確定，嗣經減刑為有期徒刑4月15
    日，甫於民國96年12月6日執行完畢。猶不知惕勵，於98年9
    月11日晚間10時20分許，騎乘機車，前往乙○○所經營位於
    臺南縣新營市○○路15號之麵攤，向乙○○商借新臺幣（下
    同）100元，惟遭乙○○拒絕，丙○○竟心生不滿，而基於
    為自己不法所有之意圖，拿起乙○○所有放置於麵攤外之快
    速爐接頭，高舉作勢要攻擊乙○○，以此加害他人身體之事
    ，恐嚇乙○○，欲令乙○○借款予丙○○，致使乙○○心生
    畏懼，適在麵攤內之乙○○之子丁○○及丁○○之友甲○○
    見狀，衝出制止丙○○，由甲○○將丙○○手中之快速爐接
    頭奪下，始未能得逞。
二、案經乙○○、丁○○及甲○○訴由臺南縣警察局新營分局報
    告臺灣臺南地方法院檢察署檢察官偵查起訴。
    理  由
一、訊據被告固承認其於上開時間，騎乘機車，前往上開麵攤，
    向告訴人乙○○商借100元未果之情無誤，惟矢口否認涉有
    恐嚇取財未遂罪行，辯稱：我當時只是單純向乙○○借錢，
    根本沒有拿到開快速爐接頭，且快速爐離麵攤有段距離，快
    速爐與瓦斯桶連在一起，不可能拿到麵攤旁邊云云。經查：
(一)、被告所為上開恐嚇取財未遂之犯罪事實，業據證人乙○○於
    本院審理中結證：「當我不借他時，被告他問我為何不借他
    ，我就說我不借給他，這樣重複說了好幾次，當時我兒子在
    家裡面，因為我兒子看到被告作勢要拿快速爐的爐頭砸我的
    頭，所以我兒子就趕緊衝出來」等語明確；核與證人甲○○
    結證：「當時你（即被告）已經下車，我看到你走到麵攤，
    且拿起快速爐」等語相符，且依現場照片所示，快速爐與瓦
    斯桶間有管線連接，並非不能舉起來，參酌被告自承確有向
    乙○○借款，及於偵查中亦供陳「我只是摸快速爐接頭而已
    」等語，不否認有去摸快速爐等情，證人乙○○、甲○○所
    為證詞當屬可採。
(二)、又上開快速爐接頭為金屬製品，被告持之高舉作勢欲攻擊乙○○，縱未明白表示加害之意旨，自足使人害怕而心生畏懼
    ，可認被告確實有恐嚇取財之犯意甚明，被告空言否認此部
    分犯行，不足採信。
(三)、至於被告於審理中所為採驗上開快速爐接頭有無被告指紋之
    聲請，經原審法院函囑警方前往現場採驗結果，乙○○表示
    該快速爐接頭為其平時煮麵之工具，時常接觸並已清洗過，
    員警無法有效採集指紋等情，有臺南縣警察局新營分局98年
    4月28日南縣營警偵字第0990016290號函在卷可憑（見本院
    卷第33頁），併為說明。
(四)、綜上所述，本件事證明確，被告所辯不足採信，其犯行堪以
    認定。
二、按恐嚇取財罪之「恐嚇」，係指以危害通知他人，使該人主
    觀上心生畏懼，至於危害通知之方法並無限制，舉凡明示之
    言論、文字、動作或暗示之危害行為，苟已足使對方理解其
    意義之所在，並足以影響其意思之決定與行動自由者均屬之
    。核被告所為，係犯刑法第346條第3項、第1項之恐嚇取財
    未遂罪。被告前有如事實欄所載之前科紀錄等情，有臺灣高
    等法院被告前案紀錄表1份在卷可稽。查被告於有期徒刑執
    行完畢後，5年內故意再犯本件法定刑有期徒刑以上之罪，
    依刑法第47條第1項之規定，構成累犯，並加重其刑，被告
    已著手於恐嚇取財犯罪行為之實行，而未至取得財物之結果
    ，為未遂犯，應依刑法第25條第2項減輕其刑。
三、原審以被告犯罪事證明確，適用刑法第346條第1項、第25條
    第2項、第47條第1項、第41條第1項、刑法施行法第1條之1
    第1項、第2項前段，審酌被告恣意以恐嚇手段向他人取財，
    造成他人心生畏懼，破壞社會安寧秩序，兼衡其犯罪動機、
    目的、手段、未有所得、對告訴人所生損害，及其素行、生
    活狀況、智識程度、於審理中否認恐嚇取財未遂犯行之態度
    ，暨檢察官之具體求刑等一切情狀，量處有期徒刑5月，並
    諭知易科罰金之折算標準，經核認事用法均無不當，量刑亦
    稱允當，被告上訴意旨，以前詞指摘原判決不當，為無理由
    ，應予駁回。
四、原判決關於被告恐嚇危害安全部分，被告並未提起上訴，業
    據被告供明，併此敘明。
據上論結，應依刑事訴訟法第368條，判決如主文。
本案經檢察官吳忠賢到庭執行職務。
中    華    民    國    99    年    10    月    27    日
                  刑事第五庭    審判長法  官  楊明章
                                      法  官  黃國永
                                      法  官  趙文淵
以上正本證明與原本無異。
不得上訴。
                                      書記官  呂宬樂
中    華    民    國    99    年    10    月    28    日
附錄本件論罪科刑法條全文：
中華民國刑法第346條：
意圖為自己或第三人不法之所有，以恐嚇使人將本人或第三人之
物交付者，處6月以上5年以下有期徒刑，得併科1千元以下罰金
。
以前項方法得財產上不法之利益，或使第三人得之者，亦同。
前二項之未遂犯罰之。

司法院資訊處製作；財團法人民間司法改革基金會備份。
